臺灣新北地方法院民事判決
111年度家繼簡字第10號
原      告      聯邦商業銀行股份有限公司

法定代理人      林鴻聯  
訴訟代理人      張天耀  
被      告      鄭賴淑芬

                鄭志宏  

                鄭秀沂  

關  係  人
即被代位人      鄭秀娟  


上列當事人間代位請求分割遺產事件，本院於民國111年6月14日
言詞辯論終結，判決如下：
    主  文
一、准由原告代位被代位人鄭秀娟就其被繼承人鄭西川所遺如附
    表一所示之遺產辦理繼承登記。
二、被繼承人鄭西川如附表一所示之遺產應予分割，分割方法如
    附表一本院裁判分割方法欄所載。　　
三、訴訟費用由原告負擔四分之一，餘由被告鄭賴淑芬、鄭志宏
    、鄭秀沂依附表二所示之應繼分比例負擔。
    事實及理由
壹、程序方面：
一、按請求分割遺產之訴，訴訟標的對於全體繼承人必須合一確
    定，屬固有必要共同訴訟，原應由同意分割之繼承人起訴，
    並以反對分割之其他繼承人全體為共同被告，當事人適格始
    無欠缺；惟債權人基於民法第242條規定，代位行使債務人
    之權利，自無再以被代位人（即債務人）為共同被告之餘地
    （最高法院107年度台上字第92號判決意旨參照）。經查，
    本件原告既以債權人之地位，代位其債務人即關係人鄭秀娟
    請求分割遺產，自無以被代位人鄭秀娟為共同被告之必要，
    先予敘明。
二、被告鄭賴淑芬、鄭志宏、鄭秀沂受合法之通知，無正當理由
    ，未於最後言詞辯論期日到場，查無民事訴訟法第386條各
    款所列情形之一，按照家事事件法第51條準用民事訴訟法第
    385條第1項前段規定，爰依原告之聲請，由其一造辯論而為
    判決。
貳、實體方面：
一、原告主張：
 (一)被代位人即債務人鄭秀娟積欠原告新台幣（下同）150,056
     元及其利息，尚未清償，有鈞院108年度司促字第26406號
     支付命令暨其確定證明書可證，是原告乃係被代位人鄭秀
     娟之債權人。被代位人鄭秀娟與被告鄭賴淑芬、鄭志宏、
     鄭秀沂均為被繼承人鄭西川之繼承人，其等因而公同共有
     被繼承人鄭西川所有如附表一所示之不動產。被代位人鄭
     秀娟名下除公同共有之附表一所示不動產外，已無其他財
     產足以清償原告之債權，因被代位人鄭秀娟尚未為遺產之
     分割，致原告無法強制執行被代位人鄭秀娟所繼承之附表
     一所示財產，被代位人鄭秀娟既怠於行使分割遺產之權利
     ，已符合「怠於行使權利」之要件；原告為保全債權，爰
     依民法第242條、第1164條之規定，本於債權人之地位代位
     被代位人鄭秀娟請求分割附表一所示之不動產。
 (二)綜上所述，為利原告之強制執行程序順利進行，爰代位請
     求准許原告代位辦理繼承登記，且請求代位分割附表一所
     示之不動產等語。並聲明：
　 　1.准原告代位被代位人鄭秀娟就被繼承人鄭西川所遺如附
       表一所示之遺產，為全體繼承人辦理繼承登記。
     2.由原告代位被代位人鄭秀娟就被繼承人鄭西川所遺如附
       表一所示之遺產，准予分割，並按被告及被代位人鄭秀
       娟、鄭賴淑芬、鄭志宏、鄭秀沂等如附表二所示應繼分
       比例分割為分別共有。
二、被告鄭賴淑芬、鄭志宏、鄭秀沂受合法之通知，無正當理由
    ，未於最後言詞辯論期日到場，亦無提出任何書狀為陳述。
三、本院之判斷：
 (一)法律及法理說明：
　 1.按因繼承、強制執行、徵收、法院之判決或其他非因法律
     行為，於登記前已取得不動產物權者，應經登記，始得處
     分其物權，民法第759條定有明文。
　 2.次按繼承人有數人時，在分割遺產前，各繼承人對於遺產
     全部為公同共有，民法第1151條定有明文。又繼承人得隨
     時請求分割遺產，第1164條前段亦有明文；而所謂「得隨
     時請求分割」，依民法第829條及第830條第1項規定觀之，
     自應解為包含請求終止公同共有關係在內，俾繼承人之公
     同共有關係歸於消滅而成為分別共有，始不致與同法第829
     條所定之旨趣相左，庶不失繼承人得隨時請求分割遺產之
     立法本旨（最高法院93年度台上字第2609號判決意旨參照
     ）。
　 3.另按債務人怠於行使權利時，債權人因保全債權，得以自
     己之名義，行使其權利，民法第242條前段亦有明文。是繼
     承人於繼承開始後，其對遺產之權利，性質上即為具有財
     產價值之權利，遺產分割請求權係在繼承事實發生後，基
     於繼承權所產生，故繼承取得之財產，因可供清償債務人
     之債務，自得依民法第242條代位行使。
　 4.末按民法第823條第1項及第824條第2項規定：各共有人，
     除法令另有規定外，得隨時請求分割共有物；但因物之使
     用目的不能分割或契約訂有不分割之期限者，不在此限。
     分割之方法不能協議決定，或於協議決定後因消滅時效完
     成經共有人拒絕履行者，法院得因任何共有人之請求命為
     分配。依民法第830條第2項規定，此亦為公同共有物之分
     割所準用。
 (二)經查：　
　 1.原告主張被代位人鄭秀娟積欠其款項及利息尚未清償，然
     被代位人鄭秀娟現與被告鄭賴淑芬、鄭志宏、鄭秀沂共同
     繼承被繼承人鄭西川所有如附表一所示之不動產，又被代
     位人鄭秀娟無其他財產足以清償原告之債權，且被代位人
     鄭秀娟怠於行使分割遺產之權利，故原告代位請求辦理繼
     承登記，並代位請求分割被繼承人鄭西川所有如附表一所
     示之不動產等情，業據其提出本院108年度司促字第26406
     號支付命令暨其確定證明書、本院民事執行處110年11月3
     日新北院賢110司執月字第93591號函影本、土地登記第一
     類謄本、建物登記第一類謄本、繼承系統表、戶籍謄本等
     件、財政部北區國稅局遺產稅免稅證明書節本影本為證。
     而被告鄭賴淑芬、鄭志宏、鄭秀沂經本院合法通知，無正
     當理由未到庭，亦無提出任何書狀為陳述。故堪認原告主
     張為真實。　　
　 2.原告得代位被代位人鄭秀娟行使權利：
　　 被代位人鄭秀娟除與被告鄭賴淑芬、鄭志宏、鄭秀沂公同
     共有如附表一所示之不動產外，已無其他財產足以清償原
     告之債權，已如上述。又被代位人鄭秀娟未行使分割遺產
     請求權辦理遺產分割，以所分得財產清償對原告之債務，
     致自己陷於無資力，堪認被代位人鄭秀娟已怠於行使其權
     利，則原告為保全其對被代位人鄭秀娟之債權可獲清償，
     而依民法第242條之規定請求代位被代位人鄭秀娟行使權利
     ，為有理由。
　 3.原告得代位被代位人鄭秀娟辦理繼承登記：
　　 被代位人鄭秀娟怠於行使其分割遺產請求權，已如前述。
     又被代位人鄭秀娟與被告鄭賴淑芬、鄭志宏、鄭秀沂於繼
     承如附表一所示之遺產後，迄今尚未辦理繼承登記，依上
     開規定及說明，故原告請求代位被代位人鄭秀娟就附表一
     所示之遺產，為全體繼承人辦理繼承登記，以利分割，為
     有理由，應予准許。
　 4.附表一所示之遺產應予分割，分割方法如附表一本院裁判
     分割方法欄所載：　
　　 關於被代位人鄭秀娟與被告鄭賴淑芬、鄭志宏、鄭秀沂共
     同繼承如附表一所示之遺產，既無不能分割之情事，且各
     公同共有人間亦無不分割或分管契約之約定，則依上開規
     定及說明，被代位人鄭秀娟本即得隨時請求分割附表一所
     示之遺產，以消滅其與被告鄭賴淑芬、鄭志宏、鄭秀沂就
     如附表一所示遺產之公同共有關係，並依應繼分比例為分
     別共有。又附表一被繼承人鄭西川之遺產均係不動產，基
     於其可分性，以及公平原則等因素，本院認以原物分割為
     適當。是原告請求依附表二所示應繼分比例為分割，應為
     適當，爰定分割方式如附表一「本院裁判分割方法」欄所
     載。   
四、綜上所述，原告本於債權人之地位，依民法第242條本文、
    第1164條規定，請求本院准許其代位辦理繼承登記及分割附
    表一所示之遺產，為有理由，應予准許，爰判決如主文第一
    項及第二項所示。又按代位請求分割遺產之訴，係固有必要
    共同訴訟，乃原告為保全其對被代位人鄭秀娟之債權所提起
    ，兩造於遺產分割後均蒙受其利，是原告代位請求分割遺產
    雖有理由，惟關於訴訟費用應由兩造依附表二所示應繼分比
    例分擔，始為公平，爰判決如主文第三項所示。　　
五、本件事證已臻明確，兩造其餘之爭點、攻擊或防禦方法、未
    經援用之證據，經本院斟酌後，認為均不足以影響本判決之
    結果，自無一一詳予論駁之必要，併此敘明。
六、訴訟費用負擔之依據：家事事件法第51條準用民事訴訟法第
    80條之1。　　
中　　華　　民　　國　　111 　年　　6 　　月　　30　　日
                     家事法庭    法  官 陳嘉宏
以上正本係照原本作成。
如對本判決上訴，須於判決送達後20日之不變期間內，向本院提
出上訴狀。如委任律師提起上訴者，應一併繳納上訴審裁判費。
中　　華　　民　　國　　111 　年　　6 　　月　　30　　日
                                書記官  林詩雅
附表一：被繼承人鄭西川之遺產分割表
編號 財產名稱 價值或金額（新臺幣、單位元）或股數 原告主張分割方法 本院裁判分割方法 1 新北市○○區○○段000000000地號土地 2,828,991元 依附表二所示之應繼分比例分割為分別共有。 依附表二所示之應繼分比例分割為分別共有。 2 新北市○○區○○路000號4樓房屋（新北市○○區○○段0000000000號） 226,000元   


附表二：應繼分比例
編號 繼承人 應繼分比例 1 鄭秀娟 1/4 2 鄭賴淑芬 1/4 3 鄭志宏 1/4 4 鄭秀沂 1/4